臺灣板橋地方法院刑事判決　　　　　　 100年度訴字第1144號
公　訴　人　臺灣板橋地方法院檢察署檢察官
被　　　告　陳麗雯
上列被告因違反毒品危害防制條例案件，經檢察官提起公訴（10
0 年度毒偵字第855 號），本院合議庭裁定改行簡式審判程序，
判決如下：
    主  文
陳麗雯施用第一級毒品，處有期徒刑陸月，如易科罰金，以新臺
幣壹仟元折算壹日，扣案之第一級毒品海洛因壹包（驗餘淨重零
點貳捌壹貳公克）沒收銷燬之；又施用第二級毒品，處有期徒刑
月，如易科罰金，以新臺幣壹仟元折算壹日，扣案之甲基安非
他命玻璃球吸食器壹個沒收。應執行有期徒刑柒月，如易科罰金
，以新臺幣壹仟元折算壹日，扣案之第一級毒品海洛因壹包（驗
餘淨重零點貳捌壹貳公克）沒收銷燬之；扣案之甲基安非他命玻
璃球吸食器壹個沒收。
    事  實
一、陳麗雯前於民國99年間因施用毒品案件，經本院以99年度毒
    聲字第836 號裁定送觀察、勒戒後，認無繼續施用毒品之傾
    向，於99年11月9 日釋放出所，由臺灣板橋地方法院檢察署
    檢察官以99年度毒偵緝字第677 號為不起訴處分確定。
二、詎其仍不知悔改，明知海洛因係屬毒品危害防制條例第2 條
    第2 項第1 款、第2 款所定之第一、二級毒品，不得持有、
    施用，竟仍基於施用第一級毒品海洛因、第二級毒品甲基安
    非他命之犯意，分別為下列行為: (1)於100 年1 月20日下午
    6 、7 時許，在新北市○○區○○路1 段41巷28弄6 號3 樓
    住處內，以將海洛因粉末置入注射針筒內加水稀釋後靜脈注
    射之方式，施用第一級毒品海洛因1 次；(2)於100 年1 月21
    日6 時30分為警採尿前回溯96小時內之某時許，以將甲基安
    非他命放入玻璃球吸食器內後燒烤加熱吸食煙霧方式，施用
    甲基安非他命1 次。嗣於同年1 月21日1 時40分許，在新北
    市○○區○○路232 號前，因形跡可疑為警盤查，並當場扣
    得第一級毒品海洛因1 包（驗餘淨重0.2812公克）、玻璃球
    吸食器1 個而查獲，經其同意採集尿液送驗後，呈鴉片類、
    甲基安非他命等陽性反應，而查悉上情。
三、案經新北市政府警察局新莊分局報告臺灣板橋地方法院檢察
    署檢察官偵查起訴。
    理  由
一、查被告陳麗雯所犯係死刑、無期徒刑、最輕本刑為3 年以上
    有期徒刑以外之罪，其於準備程序中就前揭被訴事實為有罪
    之陳述，經受命法官告知簡式審判程序之旨，並聽取其與公
    訴人之意見後，本院合議庭認為適宜由受命法官獨任進行簡
    式審判程序，爰依刑事訴訟法第273 條之1 第1 項規定，裁
    定由受命法官獨任進行簡式審判程序，合先敘明。
二、上揭事實，業據被告於審理時坦承不諱，且被告為警查獲後
    所採集之尿液，經送台灣檢驗科技股份有限公司檢驗結果，
    確呈嗎啡、甲基安非他命等陽性反應，有該公司100 年2 月
    15日報告編號UL/2011/00000000號濫用藥物尿液檢驗報告1
    份（檢體編號D0000000號）、新北市政府警察局新莊分局毒
    品尿液對照表及扣押物品目錄表各1 份、查獲現場照片10張
    在卷可稽，而扣案之白色粉末1 包（淨重0.2820公克，取樣
    0.0008公克，驗餘淨重0.2812公克），經送驗後確含有海洛
    因成分，有交通部民用航空局航空醫務中心100 年3 月11
    日航藥鑑字第1001276 號毒品鑑定書在卷可參，另有甲基安
    非他命玻璃球吸食器1 個扣案可佐，足徵被告之自白與事實
    相符，堪以採信。是本案事證明確，被告施用第一級毒品海
    洛因、第二級毒品甲基安非他命之犯行，洵堪認定。
三、按毒品危害防制條例前於92年7 月9 日修正公布，自93年1
    月9 日施行，觀之該條例第20條、第23條之立法理由，修正
    後毒品危害防制條例就施用毒品者，只於「初犯」及「5 年
    後再犯」二種情形，有其追訴條件之限制，即須於初犯經觀
    察、勒戒或強制戒治釋放後，5 年內均無施用毒品之行為，
    始能認其前所實施之觀察、勒戒或強制戒治已足遮斷毒癮，
    而得於5 年後再犯時，再予適用初犯之規定，重行觀察、勒
    戒等程序。倘5 年內已經再犯，被依法追訴處罰，縱其第3
    次（或第3 次以上）施用毒品之時間在初犯釋放5 年以後，
    即與「5 年後再犯」之情形有別，且因已於「5 年內再犯」
    ，顯見其再犯率甚高，原實施觀察、勒戒或強制戒治，已無
    法收其實效，而無5 年戒斷期之存在，自無再經觀察、勒戒
    及強制戒治之必要，應得逕行追訴處罰（最高法院95年5 月
    9 日95年度第7 次刑事庭會議決議參照）。經查：本件被告
    前因施用毒品案件，經本院以99年度毒聲字第836 號裁定送
    觀察、勒戒後，認無繼續施用毒品之傾向，於99年11月9 日
    釋放出所等情，有臺灣高等法院被告前案紀錄表1 份在卷可
    憑，是依上開說明，被告於前述觀察、勒戒執行完畢釋放後
    5 年內，再犯本件施用毒品之犯行，揆諸上開說明，應予追
    訴、處罰。
四、核被告所為，係犯毒品危害防制條例第10條第1 項之施用第
    一級毒品罪及同條第2 項之施用第二級毒品罪。其施用第一
    級毒品海洛因、第二級毒品甲基安非他命前持有毒品海洛因
    、甲基安非他命之低度行為，分別為施用海洛因、甲基安非
    他命之高度行為所吸收，均不另論罪。被告所犯前開2 罪，
    犯意各別，行為互殊，應予分論併罰。爰審酌被告無視毒品
    可能對自身及家庭所造成之戕害，及對社會治安形成之潛在
    危險，復犯施用毒品之罪，足見其戒絕毒癮之意志不堅，本
    不宜寬貸，惟念其犯後坦承犯行，態度良好，及施用毒品乃
    戕害自身健康，尚未直接危害他人等一切情狀，分別量處如
    主文所示之刑，並定其應執行之刑及諭知易科罰金之折算標
    準，以資懲儆。扣案之毒品海洛因1 包（淨重0.2820公克，
    取樣0.0008公克，驗餘淨重0.2812公克），為本案查獲之第
    一級毒品，有交通部民用航空局航空醫務中心100 年3 月11
    日航藥鑑字第1001276 號毒品鑑定書附卷可佐，應依毒品危
    害防制條例第18條第1 項前段宣告沒收銷燬；扣案甲基安非
    他命玻璃球吸食器1 個，為被告所有供本案犯罪所用之物，
    業據其供明在卷（見本院審判筆錄第3 頁），爰依刑法第38
    條第1 項第2 款之規定，宣告沒收之。又包覆上開毒品之包
    裝袋，用以包裹毒品，已因直接觸碰、沾染毒品而難以析離
    ，此業經法務部調查局以93年3 月19日調科壹字第09300113
    060 函示在案，自應視同為毒品，併依毒品危害防制條例第
    18條第1 項前段規定，宣告沒收銷燬之。至上開毒品經送驗
    鑑耗部分，業已滅失，就此部分，不另為沒收銷燬之諭知，
    併此敘明。
據上論斷，應依刑事訴訟法第273 條之1 第1 項、第299 條第1
項前段，毒品危害防制條例第10條第1 項、第2 項、第18條第1
項前段，刑法第11條、第51條第5 款、第41條第1 項前段、第38
條第1 項第2 款，判決如主文。
本案經檢察官陳宣每到庭執行職務。
中    華    民    國    100    年    6    月   30    日
                 刑事第四庭   法  官  黃繼瑜
以上判決正本證明與原本無異。
如不服本判決應於收受本判決後10日內向本院提出上訴書狀，並
應敘述具體理由，如未敘述上訴理由者，應於上訴期間屆滿後20
日內補提理由書狀於本院（均須按他造當事人之人數附繕本）「
切勿逕送上級法院」。
                              書記官  謝雪紅
中    華    民    國   100    年    7     月    1     日
附錄本案論罪法條：
毒品危害防制條例第10條：
施用第一級毒品者，處6 月以上5 年以下有期徒刑。
施用第二級毒品者，處3 年以下有期徒刑。